臺北高等行政法院判決
　　　　　　　　　　　　　　　　　　 93年度再字第00083號
　　　　　　　　　　　　　　　.
再 審 原 告 甲○○
訴訟代理人　丙○○
　　　　　　蔡文彬律師
　　　　　　李岳洋律師
　　　　　　姚宗樸律師
再 審 被 告 經濟部智慧財產局
代　表　人　蔡練生（局長）住同上
訴訟代理人　乙○○
上列當事人間因商標異議事件，再審原告對最高行政法院中華民
國92年度判字第607號判決，提起再審之訴，關於違反行政訴訟
法第273條第1項第14 款部分，本院判決如下︰
    主  文
再審之訴駁回。
再審訴訟費用由再審原告負擔。
    事  實
壹、事實概要：再審原告甲○○前於民國（以下同）87年8月25
    日以「膳魔師」商標，指定使用於商標法施行細則第49條所
    定商品及服務分類表第11類之電暖器、保暖器、懷爐、暖爐
    、電暖爐等商品，向前經濟部中央標準局（88年1月26日改
    制為再審被告經濟部智慧財產局）申請註冊，經再審被告核
    准列為審定第871778號商標（下稱系爭商標，如附圖一）。
    嗣皇冠金屬工業股份有限公司（下稱皇冠公司）以該審定商
    標有違商標法第37條第7款之規定，檢據如附圖二之商標（
    下稱據以異議商標）對之提起異議，經再審被告審查，於89
    年12月26日以中台異字第891331號商標異議審定書為系爭商
    標之審定應予撤銷之處分。再審原告不服，提起訴願，旋遭
    駁回，遂向本院提起行政訴訟，經本院於91年1月17日以90
    年度訴字第3018號判決駁回再審原告之訴。再審原告猶不服
    ，提起上訴，經最高行政法院於92年5月22日以92年度判字
    第607號判決駁回再審原告之訴而告確定在案。嗣再審原告
    以以本件因原確定判決具有行政訴訟法第273條第1項第1、
    14款為由，向最高行政法院提再審之訴，其中關於主張違反
    行政訴訟法第273條第1項第14款部分經最高行政法院移送本
    院審理。
貳、兩造聲明：
一、原告聲明求為判決：
(一)、原確定判決廢棄。
(二)、訴願決定及原處分均撤銷。
(三)、再審及前審訴訟費用由再審被告負擔。
二、被告聲明求為判決：
(一)、駁回再審之訴。
(二)、訴訟費用由再審原告負擔。
參、兩造之爭點：
一、原告主張之理由：
(一)、查皇冠公司日前以再審原告違反商標法第62條第1款、第63
    條之罪嫌提起自訴，歷經臺北地方法院及臺灣高等法院刑事
    庭均判決再審原告無罪定讞，有刑事判決書可稽。由上開刑
    事判決之認定，依一社會交易觀念，「足以使一般消費者誤
    認其出自同源者」，應認為類似商品，從而客觀上是否足以
    致使一般消費者產生混淆誤認，非僅是商標法第35條第3項
    規定類似商品之認定標準，亦是商標法第37條第7款「相同
    或近似於他人著名之商標或標章，有致公眾混淆誤認之虞」
    之認定標準。
(二)、況皇冠公司之據以異議商標名稱僅申請使用於燜燒鍋、不繡
    鋼鍋、壺、洗滌台、調理台、料理櫥、流理台餐具、保溫水
    壺等商品，為廚房用具，非電器類、飲水類商品，與再審原
    告申請使用於飲水機、淨水器、濾水器、純水器、軟水機等
    屬電器類、飲水類商品，用途、功能均不同，販賣行銷處所
    亦全然不同，遑論二者之原料、成分、產製過程、產品類型
    均有極大差異，一般消費者必於不同銷售場所購買上開不同
    性質、不同類別之商品，作不同目的之使用，衡諸客觀經驗
    法則，並無使消費者產生混淆誤認之可能。
(三)、再審被告仍准其他申請人就「統一」、「三洋」、「大同」
    等「著名商標」於不同類別之商品申請註冊，對再審原告所
    為系爭商標申請，為相同性質之事件，卻未為相同之處理，
    涵蓋以均為「家庭用飲食用品器具」而否准再審原告之申請
    ，有違平等原則及行政自我拘束原則，原判決卻仍肯認，原
    判決顯然違背法令，蓋「家庭用飲食用品器具」之定義過於
    含糊概括，範圍及類別可無限廣大，商標權之範圍應有合理
    限制，否則將造成不公平競爭，而與公平交易法原則相違，
    本件二商標使用之商品究有何關連，僅以「家庭用飲食用品
    器具」做二者關聯定義，就商品之用途、功能、原料產製、
    商品與零組件之關係、是否屬同一購買族群、商品之行銷管
    道、販賣場所有何區別，均略而不提，即逕認再審原告系爭
    商標之商品足使消費者產生混淆誤認，顯過於率斷。
(四)、縱消費者對皇冠公司之據以異議商標名稱有認知，然並非著
    名商標即可無限制擴大使用範圍，仍需有「足以致公眾混淆
    誤認」之限制條件，因此消費者普遍認知該商標使用於商品
    之類別為何？認知之商品類別是否毫無範圍限制？消費者對
    飲水機、濾水器、淨水器等電器用品與廚房鍋具、料理台等
    商品是否普遍無法區分？是否普遍易於產生混淆誤認？非僅
    憑「家庭用飲食用品器具」名詞即可主觀判定，而應斟酌各
    項客觀證據認定之，依處理公平交易法第20條則第10項判斷
    相關事業或消費者所普遍認知之考量因素，作綜合審酌，故
    「著名商標」仍僅限於足致公眾混淆誤認之商品類別始能否
    准其他申請，原判決就此均未論，即逕認系爭商標之商品足
    使消費者產生混淆誤認，顯有判決理由不備、不適用法規（
    不適用商標法第35條第3項、同法施行細則第15條第2項、著
    名商標或標章認定要點四、公平交易法第20條原則第10項）
    之違法，所憑「家庭用飲食用品器具」之認定，亦有違一般
    經驗法則及論理法則。刑事判決為本件重要證物，因於原判
    決時漏未斟酌，故再審原告提起本件再審。
二、被告主張之理由：
    再審被告之原處分綜合考量兩造商標圖樣近似、據以異議商
    標著名程度與二造商品同為小家電電器用品等相關聯之商品
    等因素加以判斷，認定消費者對二造商標所表彰之商品來源
    或產製主體有產生混淆誤認之虞，而為異議成立之處分。再
    審原告對二造商品是否為相關聯之商品，及是否因而有致消
    費者對二造商標所表彰之商品來源或產製主體有產生混淆誤
    認之虞有所爭執。查本件系爭商標指定使用之「電暖器、保
    暖器、懷爐、暖爐、電暖爐、非醫療用電毯、非醫療用電熱
    毯」商品，與據以異議商標指定使用之「真空悶燒鍋、不銹
    鋼鍋」等商品相較，二者皆為一般家用或廚房用電器商品，
    於現代社會中能夠滿足一般人居家生活、飲食起居便利之需
    求，就此而言，二者實具有相同或相近之功能，復常來自相
    同之產製業者，或透過相同之行銷管道及販賣場所進行銷售
    ，在用途、功能、產製者、行銷管道及場所等因素上具有共
    同或關聯之處，二者商品性質具有相當關聯性應屬無疑。再
    者，有無本件系爭商標異議審定時商標法第37條第7款規定
    之適用，除考量二造商品間之關聯性外，仍須考量二造商標
    是否構成近似及近似之程度，與據以異議商標是否著名及其
    著名之程度等因素，來判斷系爭商標之註冊是否因而有使相
    關公眾產生混淆誤認之虞，而非僅考量二造商品間之關聯性
    。本件原處分因綜合考量兩造商標圖樣近似、據以異議商標
    著名程度與二造商品同為小家電電器用品等相關聯之商品等
    因素，而認為有商標法第37條第7款規定之適用並無違誤。
    何況二造商品是否為相關聯之商品，及是否因而有致消費者
    對二造商標所表彰之商品來源或產製主體有產生混淆誤認之
    虞，至多僅能視為法律上見解之歧異，再審被告就系爭商標
    作成異議成立之處分，並無違誤。再審原告以其與皇冠公司
    間之刑事確定判決，主張原判決就足以影響於判決之重要證
    物漏未斟酌，然查該案與本案之案情不同，且指定使用之商
    品亦不相同，尚難比附援引，作為足以影響原判決之重要證
    物。綜上論述，再審被告原處分，洵無違誤，原判決亦無任
    何違法之處，再審原告之訴應予駁回。
    理  由
壹、再審原告起訴意旨略謂：刑事判決為本件重要證物，因於原
    判決時漏未斟酌，原判決有就足以影響於判決之重要證物漏
    未斟酌之違法云云。
貳、再審被告則以：再審原告以其與皇冠公司間之刑事確定判決
    ，主張原判決就足以影響於判決之重要證物即刑事判決漏未
    斟酌，然查該案與本案之案情不同，且指定使用之商品亦不
    相同，尚難比附援引，作為足以影響原判決之重要證物等語
    為辯。
參、經查：
一、行政訴訟法第273條第1項第14款規定：原判決就足以影響於
    判決之重要證物漏未斟酌者，得以再審之訴對於確定終局判
    決聲明不服。惟應以該漏未斟酌之證物係屬重要且足以影響
    於判決者，始克當之。
二、本件原判決維持本院九十年度訴字第三○一八號判決（以下
    稱原審判決），駁回再審原告之上訴，係以：系爭審定第八
    七一七七八號「膳魔師」商標圖樣與據以異議之註冊第五七
    九八二四號「膳魔師」商標圖樣，均以中文「膳魔師」為之
    ，二者文字、發音、書寫、排列方式均相同，僅字體粗細與
    文體略有不同，故於異時異地隔離觀察，在外觀、觀念及讀
    音上自有使消費者產生混淆誤認之虞，應屬近似之商標。又
    據以異議之商標係參加人皇冠公司首創使用於各種真空燜燒
    鍋等商品，有銷售金額統計表等證物證明，足見據以異議商
    標表彰商品之信譽於系爭商標八十七年八月二十五日申請註
    冊前，均為相關業者及消費大眾所普遍認知而達著名商標之
    程度。系爭商標與據以異議商標使用之商品，客觀上仍易使
    一般消費者與參加人產生聯想，而對其所表彰之商品來源或
    產製主體產生混淆誤認之虞。而商標法第三十七條第七款規
    定所稱「著名之商標或標章」，係指有客觀證據足以認定該
    商標或標章已廣為相關事業或消費者所普遍認知者而言，復
    為商標法施行細則第三十一條第一項所明定。所謂「有致公
    眾混淆誤認之虞者」，係指商標或標章有使一般消費者對其
    所表彰之商品來源或產製主體發生混淆誤信之虞而言。本件
    系爭商標，客觀上有使一般消費者對其所表彰之商品來源或
    產製主體產生混淆誤認之虞，應有上開法條之適用。另再審
    原告所「統一」商標等諸案例，核其商標圖樣及所指定商
    品與本案不同，案情各異，依商標個案審查原則，自不得比
    附援引執為本案應為異議不成立之論據。從而，再審被告於
    再審原告申請系爭商標註冊審定時，予以核准，後因皇冠公
    司異議，而認異議成立，撤銷系爭商標，此為當時商標法所
    明定之程序，上訴意旨以再審被告曾准許系爭商標註冊，因
    認據以異議之商標並非著名商標之詞，均不足採為由，資以
    論據。核其認事用法，均無違誤。
三、又行政訴訟與刑事案件有牽連關係者，參照刑事判決所認定
    之事實，如發現有錯誤時，則行政訴訟，即應依證據自行認
    定之，最高行政法院四十二年判字第十六號著有判例。依此
    判例意旨，刑事判決認定之事實，並無拘束行政訴訟之效力
    。本件皇冠公司以再審原告違反商標法第六十二條第一款、
    第六十三條之罪嫌，對之提起自訴，雖再審原告主張該刑事
    案件，業經判決再審原告無罪確定屬實，固有台灣高等法院
    91年度上易字第3222號刑事判決可稽，但刑事判決僅足以證
    明再審原告無侵害他人商標專用權或販賣仿冒商標之刑責，
    原判決未予採酌，係依原審判決自行認定之事實，自無原判
    決就足以影響於判決之重要證物漏未斟酌之情事。
四、再經細閱該台灣高等法院91年度上易字第3222號刑事判決，
    僅係對「膳魔師使用於「烘碗機」商品，而為判斷審理，與
    本件系爭商標指定使用之「電暖器、保暖器、懷爐、暖爐、
    電暖爐、非醫療用電毯、非醫療用電熱毯」商品，殊不相同
    ，該刑事判決顯非足以影響於原判決之重要證物。
五、至於原告另主張另再審被告對再審原告所為系爭商標申請，
    為相同性質事件卻未為相同之處理，涵蓋以均為「家庭用飲
    食用品器具」而否准申請，有違平等原則及行政自我拘束原
    則，原判決卻仍肯認，顯然違背法令云云，應屬再審原告主
    張適用法規顯有錯誤之問題，業經最高行政法院93年度判字
    第1386號述再審判決，就原判決並未違反行政訴訟法第273
    條第1項第1款部分論述甚詳，玆不再贅。
肆、綜上所述，本件再審之訴，顯無理由，應予駁回。本件對原
    判決再審為無理由，已詳前開說明，自毋庸論述再審原告對
    原審判決是否有再審理由，併此明。
據上論結，本件再審原告之再審之訴為無理由，爰依行政訴訟法
第九十八條第三項前段，判決如主文。
中　　華　　民　　國　　94　　年　  12　　月　 14  　 日
                       第七庭 審判長 法  官 劉介中
                                     法  官 黃秋鴻
                                     法  官 曹瑞卿
上為正本係照原本作成。
如不服本判決，應於送達後20日內，向本院提出上訴狀並表明上
訴理由，如於本判決宣示後送達前提起上訴者，應於判決送達後
20日內補提上訴理由書（須按他造人數附繕本）。
中　　華　　民　　國　　94　　年　  12　　月　 14  　 日
                                     書記官 黃明和
